---
title: "TP2_LACHEHEB"
author: "Mohamed Salah LACHEHEB"
date: "2022-10-20"
output: html_document
---

## Importation de jeux de données :
**Exercice 1:**\
1
```{r importation}
#Importation des données à partir du fichier statlab.txt
df=scan("statlab.txt")
df=matrix(df,ncol=19,byrow=T)

#Conversion en dataframe
df=data.frame(df)

# Gérer les noms des variables
varname=c("sexenf","gsenf","tenf_n","penf_n", "tenf_10","penf_10",
"gsmere","agem_n","pmere_n","consm_n","tmere",
"pmere_10", "consm_10","agep_n", "consp_n","tpere","ppere_10",
"revf_n","revf_10")
colnames(df)=varname

#Afficher les 5 premiere lignes pour voir à quoi ressemble notre DF
df[1:5,]
```

#### 2 \
2.1
```{r convertion}

# Convertion des tailles en cm
df$tenf_n = 2.54 * df$tenf_n
df$tenf_10 = 2.54 * df$tenf_10
df$tmere = 2.54 * df$tmere
df$tpere = 2.54 * df$tpere

# Convertion des poids en kg
df$penf_n = 0.454 * df$penf_n
df$penf_10 = 0.454 * df$penf_10
df$pmere_n = 0.454 * df$pmere_n
df$pmere_10 = 0.454 * df$pmere_10
df$ppere_10 = 0.454 * df$ppere_10


#Afficher les 5 premiere lignes pour voir à quoi ressemble notre DF
df[1:5,]
```

2.2 Codage sexe:
```{r sexe}
df$sexenf[df$sexenf == 1] = "garcon"
df$sexenf[df$sexenf == 2] = "fille"

#Afficher les 5 premiere lignes pour voir à quoi ressemble notre DF
df[1:5,]
```

2.3 Consommation de cigarettes:
```{r cons cigarette}

csCig=c('nonfum','1a2cig','3a10cig','10a20cig','+de20cig','inc')

# Consommation 

for(i in 1:length(csCig)){
df$consm_n[df$consm_n==i]=csCig[i]
df$consm_10[df$consm_10 == i] = csCig[i]
df$consp_n[df$consp_n==i]=csCig[i]
}


#Afficher les 5 premiere lignes pour voir à quoi ressemble notre DF
df[1:5,]

```

2.4 LEs variables qualitatives
```{r var_qual}

str (df$sexenf)
is.character(df$sexenf)
is.factor( df$sexenf )
summary(df$sexenf)
```
- Dans ce cas R consider sexenf comme caractère donc on doit le convertir en factor pour que R le consider comme une variable qualitative

a.
```{r var_qual1}
df$sexenf = factor(df$sexenf)
is.factor(df$sexenf)
str (df$sexenf)
summary(df$sexenf)

```
- Dans ce cas R considere sexenf comme une variables Qualitative qui peut prendre deux valeur : "fille" ou "garcon"

b.
```{r var_qual2}
var_qual = c(2, 7, 10, 13 ,15) # le 1 on l'a deja fait

for( i in var_qual){
  df[,i] = factor(df[,i])
}
summary(df[,var_qual])
quali=df[,var_qual]
```

2.5 Par défaut le nombre max des variables qualitatives autorisé par R = 7 c'est pour cela que pour la variable gsenf il afficher other donc dans cette partie on va lui autoriser jusqu'à 10 variables
```{r resumé}
summary(df)

summary(df, maxsum = 10)
```
- Et maintenant on peut remarqué que toutes les valeurs de $gsenf

#### 2.2 Echantillonnage:
```{r echantillonnage}
set.seed(6)

n0 = 102
n_lignes = nrow(df)
# tirage sans remise de 102 lignes au hazard parmi les lignes initiales
n2 = sample(1: n_lignes, n0, replace = F) 

# Choisir les données de l'echantillon depuis le df
df = df[n2,]

#Afficher les 5 premiere lignes pour voir à quoi ressemble notre DF
df[1:5,]
```

## 3. Analyse univariée des variables quantitavies:

**Exercice 2:**

1.
```{r}
summary(df)
```

**Exercice 3:**\
Dans cette partie on va disperser les variables quantitatives des variables qualitatives:
```{r}
quanti=df[,-c(1,2,7,10,13,15)]
quali=df[,c(1,2,7,10,13,15)]
```
**Exercice 4:**

```{r}
# Afficher la moyenne des variables quantitavies
apply(quanti, 2, mean)
```
- Quelques interprétations: depuis les stats reçues on pourra dire que :
  * La taille d'un enfant à son naissance = 51.95 cm en moyenne
  * Le poids d'un enfant à son naissance = 3.41 kg en moyenne
  * Les revenues familliale à la naissance de l'enfant en moyenne = 76.74

<br><br>
- Donne le 1ér décile :
<br>
  * Pour toute variables : 10% de la population ont une valeur inferieur a ce qui va être afficher 
```{r}
apply(quanti, 2, function(x)quantile(x,0.1))
```

<br>
- Donner le 1er décile et le 9eme décile :
  <br>
  * Pour toute variables : 10% ont une valeur inferieur au premier decile 
  <br>
  * Pour toute variables :  90% ont une valeur inferieur au neuvieme decile 
```{r}
apply(quanti,2,function(x)quantile(x, probs=c(0.1, 0.9)))
```

<br>
-  Pour toute variables : Donner le 1er, 4eme, 7eme et le 10eme décile
```{r}
apply(quanti, 2,function(x)quantile(x, probs=seq(0.1, by=0.3)))
```

2. Caracteristique de dispersion
<br><br>
- Cette methode va nous permetre d'afficher l'écart-type et la moyenne respectivement pour chaque variables quantitatives de notre df
```{r}
ecart_type = apply(quanti, 2, sd)
ecart_type
moyenne = apply(quanti, 2, mean)
moyenne
```
<br>
- Le coefficient de variation
```{r}
CVx = ecart_type / moyenne
CVx
```

```{r, echo=F}
#Boite à moustache de la variable df$penf_n
boxplot(df$penf_n, horizontal = T, xlab="poids_enfant_naissance", col = "red")

# Ajouter le titre pour que le graph soit explicatif
title(main = "poids de l'enfant à la naissance")

#Histogramme de la variable df$penf_n
hist(df$penf_n, prob = T, col="orange")

# Rajouter la ligne de densité avec la couleur rouge
lines(density(df$penf_n), col = "blue")
```
_*Interpretations*_ : \
  - Depuis le boxplot on peut voir que 25% des enfants pèsent moins de 2,9 KG à leurs naissances, 75% ont moins de 5 KG et 50% ont plus ou moins de 3,4 KG, la distribution est symetrique.
<br>
  - Depuis l'Hisogramme on peut dire que la distribution est unimodale, mode = 3,5 kg \
<br>
**2ème variables : "tenf_n"**

```{r, echo = FALSE}
boxplot(df$tenf_n, horizontal = T, xlab="taille_enfant_naissance", col = "red")

title(main = "taille de l'enfant à la naissance")

hist(df$tenf_n, prob = T, col = "blue")

lines(density(df$tenf_n), col = "red")
```
_*Interpretations*_ : <br>
* Depuis le boxplot on peut voir que 25% des enfants mesure moins de 50,5 cm à leurs naissances, 75% ont moins de 53,3 cm et 50% ont plus ou moins de 51,95 cm, comme on peut bien remarqué qu'il y'a plusieurs valeurs extremes des deux cotés, la distribution est symétrique.
<br>
* Depuis l'Hisogramme on peut dire que la distribution est bimodale tel que mode1 = 50,6 et mode2 = 54

<br>
**3ème variables : "agem_n"**

```{r, echo = FALSE}
boxplot(df$agem_n, horizontal = T, xlab="age_mère_naissance", col = "red")

title(main = "age de la mère de l'enfant à la naissance")

hist(df$agem_n, prob = T, col = "blue")

lines(density(df$agem_n), col = "red")
```
*Interpretations* : <br>
* Depuis le boxplot on peut voir que 25% des mères sont agée de 24 ans à la naissance, 75% ont moins de 32,5 ans et 50% ont plus ou moins de 26 ans, la distribution est non symétrique.
<br>
* Depuis l'Hisogramme on peut dire que la distribution est unimodale tel que le mode = 25 ans

<br>
**4ème variables : "agep_n"**

```{r, echo = FALSE}
boxplot(df$agep_n, horizontal = T, xlab="age_père_naissance", col = "red")

title(main = "L'age du père de l'enfant à la naissance")

hist(df$agep_n, prob = T, col = "blue")

lines(density(df$agep_n), col = "red")
```
*Interpretations* : <br>
* Depuis le boxplot on peut voir que moins de 25% pères ont agés de 26 ans à la naissance de l'enfant , 75% ont moins de 35 ans et 50% ont plus ou moins de 29 ans, et la disribution est non symétrique.
<br>
* Depuis l'Hisogramme on peut dire que la distribution est bimodale 1er mode = 26ans, 2eme mode = 35


## 4. Analyse univariées des variables qualitatives
<br>
<u>Les caractéristiques numériques </U>:
```{r}
# Effectif de la variable sexe enfant
summary(df$sexenf) 

# les effectids de toutes les variables qualitatives
summary(quali,maxsum=9)

# Les proportions
proportions = table(df$sexenf)/nrow(df) 
proportions
```
<br>
##Des graphiques
```{r, echo = F}
x = table(df$sexenf)
pie(x, col = rainbow(length(x)))
title(main = "genre de l'enfant")

barplot(table(df$sexenf), col=c("red", "green"))
title(main="genre de l'enfant")

```
*Interpretations* :\
Dans l'echantillon sur lequel on travail on peut remarqué qu'on a 60% des données concernent les garçons et 40% concerne les filles
<br>
**Exercice 6:**
<br> 
* Consomation de cigarette par la mère 10 ans aprés la naissance
```{r, echo = F}
x = table(df$consm_10)
# gestion des labels pour qu'ils soient plus compréhensibles
labels = c("cig>20", "10<= cig <= 20", "1<= cig <=2", "3<= cig <=10", "no cigarette")
pie(x, labels, col = rainbow(length(x))) # avec une gestion de couleurs
title(main = "Consomation des cigarettes de la part de la mère 10 ans après")

barplot(table(df$consm_10), col=c("blue", "red", "green", "purple", "orange"))
title(main = "Consomation des cigarettes de la part de la mère 10 ans après")
```
*Interpretations* :\
Presque 50% des mères ne fument pas, l'autre pourcentage se partage principalement entre celles qui fument : "entre 1 et 2", "entre 10 et 20" et " plus de 20" cigarettes, une petite population fume "entre 3 et 10" cigarettes.

<br>
* Consomation de cigarette par le père 10 ans aprés la naissance
```{r, echo=F}
x = table(df$consp_n)
# gestion des labels pour qu'ils soient plus compréhensibles
labels = c("cig>20", "10<= cig <= 20", "1<= cig <=2", "3<= cig <=10", "no cigarette")
pie(x, labels,col=rainbow(length(x)))
title(main = "Consomation des cigarettes de la part du père à la naissance")

barplot(table(df$consp_n), col=c("blue", "red", "green", "purple", "orange"))
title(main = "Consomation des cigarettes de la part du père à la naissance")
```

*Interpretations* :\
Par contre pour les pères, on trouvent qu'un grand nombre fument "entre 10 et 20" cigarettes avec un pourcentage près de 40 %, il se suive par un pourcentage de plus de 30% des non fumeurs.